臺灣高等法院臺中分院刑事判決
110年度上易字第768號
上  訴  人  
即  被  告  潘信全
上列上訴人即被告因業務侵占案件，不服臺灣臺中地方法院109
年度易緝字第200號中華民國110年5月31日第一審判決（起訴案
號：臺灣臺中地方檢察署108年度偵緝字第831號），提起上訴，
本院判決如下：
    主  文
上訴駁回。
    犯罪事實
一、潘信全係址設桃園市○○區○○里○○○○○路0段000號7樓之2臻榮
    地產有限公司（下稱臻榮公司）之負責人，並承攬日寶建設
    股份有限公司（下稱日寶公司）銷售臺中市后里區之「博墅
    精店」建案，負責接洽客戶及銷售業務，乃從事業務之人。
    其於民國107年4月、5月間某日，向有意購買上開建案之黃
    俞華稱可代為與日寶公司議價，黃俞華即陸續以現金或匯款
    之方式，至107年5月31日止，共計給付潘信全新臺幣（下同
    ）50萬元。詎潘信全於107年6月中旬已知悉議價不成，竟意
    圖為自己不法所有，基於業務侵占之犯意，將上開款項變易
    持有為所有之意思而侵占入己，用以支付臻榮公司代銷上開
    建案之營運費用。嗣因潘信全遲未歸還上開款項，黃俞華發
    現有異，始查悉上情。
二、案經黃俞華訴請臺灣臺中地方檢察署檢察官偵查起訴。 
    理  由
壹、證據能力部分：
一、本案以下所引用具傳聞證據性質之供述證據，檢察官及上訴
    人即被告潘信全（下稱被告）於本院言詞辯論終結前均未爭
    執其證據能力，且本院審酌前開證據作成時之情況及證據取
    得過程等節，並無非出於任意性、不正取供或其他違法不當
    情事，且客觀上亦無顯不可信之情況，復經本院於審判期日
    就上開證據依法進行調查、辯論，是依刑事訴訟法第159條
    之5規定，均有證據能力。
二、又本院以下所引用之非供述證據，均與本件事實具有自然關
    聯性，且核屬書證、物證性質，又查無事證足認有違背法定
    程式或經偽造、變造所取得等證據排除之情事，復經本院依
    刑事訴訟法第164條、第165條踐行物證、書證之調查程序，
    亦堪認均有證據能力。
貳、實體方面：
一、認定犯罪事實所憑之證據及理由：
　　被告提起上訴後雖未到庭，然上開犯罪事實，業據被告於偵
    訊中、原審準備程序及審理時均坦承不諱（見偵緝卷43至45
    頁、第67至69頁、原審易緝卷第110第、第225頁、第232至2
    33頁），核與告訴人黃俞華於偵訊中證述之被害情節相符（
    見他字卷第37至39頁），並有台中銀行國內匯款申請書回條
    、郵政跨行匯款申請書（見他字卷第13頁）、購屋預約單（
    見他字卷第15頁）、被告與告訴人間通話之錄音光碟及其譯
    文（見他字卷第17至21頁、光碟置於證物袋內）等在卷可佐
    ，足認被告之任意性自白與事實相符，堪以採信；綜上，本
    案事證明確，應依法論罪科刑。
二、論罪科刑：
㈠、查被告為本案犯行後，刑法第336條第2項規定於108年12月25
    日修正公布，並自同年月27日生效施行，核前開刑法條項於
    72年6月26日後均未修正，故於94年1月7日刑法修正施行後
    ，所定罰金之貨幣單位為新臺幣，且其罰金數額依刑法施行
    法第1條之1第2項前段規定提高為30倍，本次修法乃將上開
    條文之罰金數額調整換算後予以明定，對被告尚無有利或不
    利之情形，自無須比較新舊法，而應逕予適用裁判時法。
㈡、查被告係臻榮公司之負責人，臻榮公司承攬日寶公司銷售臺
    中市后里區之「博墅精店」建案，其負責接洽客戶及銷售業
    務，乃從事業務之人，其於107年6月中旬已知悉為告訴人議
    價不成，而侵占告訴人所陸續交付承購上開建案之議價款項
    ，核其所為，係犯刑法第336條第2項之業務侵占罪。
三、原審審理後，認被告業務侵占犯行事證明確，應依法論罪科
    刑，適用刑法第336條第2項、刑法施行法第1條之1第1等規
    定，以行為人之責任為基礎，審酌被告收受告訴人議價款項
    ，於議價不成卻未返還告訴人，竟侵占入己，所為實有不當
    ；侵占款項非微；迄今未與告訴人達成和解，彌補其所造成
    之損害；犯後坦認犯行，態度尚可等一切情形，量處有期徒
    刑8月；並就沒收部分敘明：被告侵占所得50萬元，為被告
    犯罪所得，且未扣案，爰依刑法第38條之1第1項前段、第3
    項規定宣告沒收，於全部或一部不能沒收或不宜執行沒收時
    ，追徵其價額。顯已詳細說明其所憑之依據及理由，核其認
    事用法均無違誤，量刑亦屬妥適，應予維持。被告上訴意旨
    以：被告於偵查中即坦承犯行，犯後態度足堪認良好；且被
    告係因生意週轉失靈，方無法如期返還告訴人50萬元，並非
    打從收受告訴人50萬元起即有侵占之意圖；又被告於原審試
    圖努力賠償與告訴人達成和解，無奈疫情嚴峻使被告收入銳
    減，生計受到嚴重影響而無法湊足告訴人要求之金額。綜上
    ，本件被告侵占之金額非鉅，亦積極想方設法賠償告訴人，
    原判決量處被告有期徒刑8月實屬過重，且此等刑度將使被
    告入監服刑，更是無法工作以賠償告訴人，故請審酌後將原
    判決撤銷，量予被告得易科罰金之刑，被告亦會把握於法院
    審理期間，盡力與告訴人達成和解云云。然按量刑輕重，屬
    法院得依職權自由裁量之事項，苟其量刑已以行為人之責任
    為基礎，並斟酌刑法第57條各款所列情狀，在法定刑度內，
    酌量科刑，無偏執一端，致明顯失出失入情形，自不得指為
    不當或違法（最高法院103年度台上字第291號、第331號判
    決意旨參照）；且在同一犯罪事實與情節，如別無其他加重
    或減輕之原因，下級審量定之刑，亦無過重或失輕之不當情
    形，則上級審法院對下級審法院之職權行使，原則上應予尊
    重（最高法院85年度台上字第2446號判決意旨參照）；經查
    ，原審以行為人之責任為基礎，已斟酌刑法第57條各款所列
    情狀為被告量刑之基礎量刑，並無濫用量刑權限，亦無判決
    理由不備，或量刑有所失出或失入之違法或失當之處，且被
    告於上訴後迄本院言詞辯論終結均未到庭與告訴人洽談和解
    事宜，致告訴人迄今仍未獲得任何賠償，足見原審上開量刑
    之基礎事實及各量刑因子均未有所變化，堪認原審量刑時，
    既未逾越法定刑度，亦無濫用自由裁量之權限，就被告所犯
    上開之罪，所量處之刑尚屬適當，無違比例原則。是被告上
    訴意旨猶謂原審量刑過重云云，指摘原判決不當，顯係就原
    審量刑職權之行使，專執己見，任意指摘，惟原審量刑，既
    未逾越法定刑度，亦未違反比例原則或罪刑相當原則，並無
    不當或違法，是被告之上訴核無理由，應予駁回。
參、被告經本院合法傳喚，無正當理由不到庭，爰不待其陳述，
    逕以一造辯論而為判決。　　
據上論結，應依刑事訴訟法第368條、第371條，判決如主文。
本案經檢察官廖梅君提起公訴，檢察官施清火到庭執行職務。
中　　華　　民　　國　　110 　年　　10　　月　　28　　日
            刑事第二庭   審判長法　官　何  志  通
                               法　官  石  馨  文
                               法　官  許  月  馨
以上正本證明與原本無異。
不得上訴。 
                               書記官  李  妍  嬅

中　　華　　民　　國　　110 　年　　10　　月　　28　　日